臺灣高等法院刑事判決
111年度上訴字第991號
上  訴  人  臺灣新北地方檢察署檢察官
被      告  戴珮如


選任辯護人  彭敬庭律師
            陳彥任律師
上列上訴人因被告傷害案件，不服臺灣新北地方法院110年度訴
字第25號，中華民國110年12月27日第一審判決（起訴案號：臺
灣新北地方檢察署109年度偵字第34731號），提起上訴，本院判
決如下：
    主  文
上訴駁回。
    理  由
一、公訴意旨略以：被告戴珮如與告訴人樊光庭間有感情糾紛，
    竟基於傷害之犯意，於民國109年7月29日23時許，在新北市
    ○○區○○街00○0號前，徒手毆打樊光庭之臉頰，致樊光庭受有
    臉部挫傷及抓傷之傷害。因認被告涉犯刑法第277條第1項傷
    害罪嫌。
二、按犯罪事實之認定，係據以確定具體的刑罰權之基礎，自須
    經嚴格之證明，故其所憑之證據不僅應具有證據能力，且須
    經合法之調查程序，否則即不得作為有罪認定之依據。倘法
    院審理之結果，認為不能證明被告犯罪，而為無罪之諭知，
    即無前揭第154條第2項所謂「應依證據認定」之犯罪事實之
    存在；因此，同法第308條前段規定，無罪之判決書只須記
    載主文及理由，而其理由之論敘，僅須與卷存證據資料相符
    ，且與經驗法則、論理法則無違即可，所使用之證據亦不以
    具有證據能力者為限，即使不具證據能力之傳聞證據，亦非
    不得資為彈劾證據使用。故無罪之判決書，就傳聞證據是否
    例外具有證據能力，本無須於理由內論敘說明（最高法院10
    0 年度台上字第2980號判決意旨參照）。
三、按犯罪事實應依證據認定之，無證據不得認定犯罪事實；不
    能證明被告犯罪者，應諭知無罪之判決，刑事訴訟法第154
    條第2項、第301條第1項分別定有明文。認定不利於被告之
    事實，須依積極證據，苟積極證據不足為不利於被告事實之
    認定時，即應為有利於被告之認定，更不必有何有利之證據
    ；認定犯罪事實所憑之證據，雖不以直接證據為限，間接證
    據亦包括在內，然而無論直接或間接證據，其為訴訟上之證
    明，須於通常一般之人均不致有所懷疑，而得確信其為真實
    之程度者，始得據為有罪之認定，倘其證明尚未達到此一程
    度，而有合理之懷疑存在時，事實審法院復已就其心證上理
    由予以闡述，敘明其如何無從為有罪之確信，因而為無罪之
    判決，尚不得任意指為違法，最高法院30年上字第816 號、
    76年台上字第4986號判例可參。　　
四、公訴意旨認被告涉犯傷害罪嫌，無非係以被告於警詢及偵查
    中之供述、告訴人樊光庭、證人王欣、韋律忠於偵查中之證
    述、天主教永和耕莘醫院乙種診斷證明書及傷勢照片為其主
    要論據。訊據被告堅決否認有傷害犯行，辯稱：當時告訴人
    要播放伊跟他的性愛影片給伊朋友看，伊為了阻止他，有伸
    手要搶告訴人的手機，當時告訴人手舉高拿著手機，伊跳起
    來要搶，手部是高於告訴人的臉頰，沒有碰到告訴人臉頰；
    伊沒有故意打告訴人巴掌的行為等語，辯護人則為被告辯護
    稱：告訴人就案發時雙方爭吵原因係因借貸或感情糾紛而遭
    受被告打巴掌乙節，供述不清楚，且告訴人提供之驗傷單雖
    記載臉上有受傷，但在場之證人林振強、韋律忠均證述沒有
    看到告訴人臉上傷勢，到場警員曾與告訴人當面談話，亦未
    看到告訴人臉上有傷，無法排除中間有其他因素介入導致告
    訴人之傷勢；另依告訴人所述，其請求證人王欣陪同到現場
    ，係希望有事情的話王欣可以幫忙報警，然依證人王欣之證
    述，其見到被告與告訴人發生衝突，不僅未現身，且未報警
    處理，證人韋律忠及林振強亦未證稱有見到證人王欣在現場
    ，應可推斷證人王欣並沒有在現場見聞衝突過程，不應採信
    其證詞等語。經查：
  ㈠被告於上揭時地，與告訴人發生糾紛，另有證人韋律忠、林
    振強在場，其後有員警林珉育、王政浩到場協助處理糾紛等
    情，為被告坦認在卷，且據告訴人樊光庭、證人林振強於偵
    查及原審審理中、證人林振強於原審審理中、證人即到場警
    員林珉育、王政浩於原審審理中證述在卷可憑（109年度偵
    字第34731號卷〈下稱偵字卷第〉25至27頁、原審訴字卷第第2
    20至226頁、第327至329頁、第350至354頁、第429至433、4
    36至438頁），且有新北市政府警察局中和分局中和所受理
    民眾110報案案件1紙附卷可參（原審訴字卷第61頁），此部
    分事實，首堪認定。
　㈡證人林振強於原審審理時證稱：伊於109年7月29日有至被告
    住家樓下，因為當時被告告訴伊告訴人又到她家樓下喧嘩，
    伊到被告家樓下，告訴人一看到伊，就將伊拉到附近的超商
    說話，表達他對被告的不滿，期間也播放他與被告的性愛影
    片給伊看，後來伊又跟告訴人回到被告住處樓下，告訴人要
    求伊引誘被告開門，後來被告發現伊一直沒有上去，請韋律
    忠下來看狀況，告訴人一看到韋律忠就繼續謾罵被告，後來
    伊跟韋律忠都留在樓下勸告訴人離開，被告見伊等沒有上去
    ，就下來查看情況，告訴人一看到被告下來，就開始罵被告
    「婊子」、「亂搞」、「害他得性病」之類的話，被告沒有
    想要理睬，轉頭要上樓的時候，告訴人為阻止被告上樓，就
    拉扯被告，伊跟韋律忠見狀就將他二人隔開，擋在他們兩個
    人中間，後來告訴人又繼續罵被告，表示「讓你們大家看一
    下這個人多淫蕩」等語後，就直接拿手機出來播放他與被告
    的性愛影片，被告見狀就想阻止告訴人，於是就伸手要去搶
    他的手機，但告訴人馬上閃開，然後一邊表示「你碰到我了
    ，我要報警」等語，當時在場的人有伊、韋律忠、告訴人以
    及被告，沒有其他人在場。告訴人當時播影片時，是將手機
    面對伊等並且舉高要給大家看，當時影片已經開始播放，有
    被告的聲音。當時伊面對告訴人，可以清楚的看到告訴人臉
    上沒有傷痕，雖然以告訴人的身高，被告碰不到告訴人的手
    機，但從被告伸手的方向，很明顯是針對告訴人的手機等語
    （原審訴字卷第350至354頁、第365頁、第368至369頁）；
    另證人韋律忠於原審審理中證稱：伊於109年7月29日22時36
    分許，在被告住處打電話報警，因為告訴人一直在被告住處
    樓下叫囂，伊從5樓陽台探頭看叫囂的人是誰，所以可以確
    認是告訴人，而且聲音也是告訴人的聲音，當時伊沒有下樓
    ，直到林振強到案發地點後，因為告訴人一直不肯離開，所
    以伊想要下去把林振強帶回被告住處，所以伊有到下樓並且
    與林振強一起勸導告訴人；告訴人不肯離開，被告見狀才下
    來想把伊跟林振強帶回被告住處；被告下樓後，與告訴人發
    生爭執，兩人互罵；後來告訴人用手上的手機播放影片，裡
    面傳出被告的聲音，那時候被告很生氣，身體過去想要制止
    告訴人，想用手去搶他的手機，但是告訴人跳開了，所以被
    告沒有搶到告訴人的手機，後來告訴人就說「你打我，我要
    報警」。依照伊當時的觀察，被告搶手機的時候，並沒有與
    告訴人的身體接觸到，告訴人想要播放影片的原因，是因為
    那時候被告想要上去，告訴人不讓被告上去，為了要證明被
    告像他說的一樣淫蕩，所以就拿手機播放影片。告訴人在播
    放影片前很失控，他說「我就要給你們看她到底有多淫蕩」
    等語，然後馬上就播放影片。從告訴人到場到他離開的過程
    中，伊跟告訴人距離很近，完全沒有看到告訴人臉上有傷，
    事發當時除了伊、被告、告訴人及林振強外，沒有其他人在
    場等語（原審訴字卷第329頁、第331至339頁、第342頁），
    核與其於偵查中證述一致（偵字卷第26頁反面），證人林振
    強及韋律忠就當日被告與告訴人發生口角爭執前，二人與告
    訴人互動過程、告訴人與被告見面後，對被告所說具羞辱性
    言論並當場拿出性愛影片播放、被告見狀欲伸手奪取告訴人
    手機之動作及告訴人當時臉上並無傷痕等節，證述大致相符
    ，加以事發後到場員警林珉育於原審審理中證稱：伊當天總
    共到現場2次，第二次到場是因為告訴人報傷害案，到場後
    ，伊是跟告訴人談話，由其他同事跟被告談話，告訴人跟伊
    說他被被告打，想要提告傷害，他沒有跟伊說被打的過程，
    伊也沒有注意到他身上哪裡有傷，告訴人也沒有跟伊說他哪
    裡受傷，當時也沒有明顯到讓伊一眼會注意到的傷勢，伊當
    下沒有注意到告訴人臉上有傷痕或是受傷跡象等語（原審訴
    字卷第430至432頁），證人林珉育為事發後到場與告訴人直
    接面對面接觸談話之員警，依照一般人間談話的距離，倘告
    訴人當時確實有遭被告打巴掌，並受有臉部挫傷及抓傷，告
    訴人臉上應會有明顯的紅腫及傷痕，然警員林珉育在與告訴
    人談話期間，均未發現告訴人臉上有何傷勢，與證人林振強
    、韋律忠證述當時未發現告訴人臉上有傷勢等語相互吻合，
    而證人林珉育為到場處理糾紛之員警，原與被告及告訴人均
    不認識，可信其證述應無偏袒任何一方之私心，另證人韋律
    忠、林振強雖為被告友人，然其等與告訴人亦素無冤仇，依
    其等與被告之關係，亦應不致甘冒遭處7年以下有期徒刑之
    偽證罪風險而為虛偽陳述，且其等之證述亦與警員林珉育之
    證述相符，自堪信證人韋律忠、林振強證述為真實可採，已
    難認被告確有打告訴人一巴掌之傷害犯行。　
　㈢告訴人於原審審理中固證稱：當時伊跟王欣一起到現場，因
    為被告家常常住一些男生，伊會害怕；開始是被告友人林振
    強到現場，伊就跟林振強在附近走一走，與他聊天，想知道
    被告曾經和誰發生過關係，想多了解被告；後來伊回到被告
    住處樓下，當時在場的人有林振強、韋律忠、伊以及被告，
    伊與被告談話，被告就說「你性無能，你還講這麼多東西，
    伊根本沒有跟你發生關係」之類的，開始說伊性無能，伊就
    回答說伊有影片可以證明伊沒有性無能；被告有以右手打伊
    巴掌一下，旁邊林振強、韋律忠馬上拉住伊的手和肩膀，伊
    馬上甩掉他們報警；伊當時說有影片可以證明伊不是性無能
    後，伊有開始在手機翻找影片，有作勢要給被告看伊的影片
    ，但伊實際上根本沒有影片等語（原審訴字卷第221至223頁
    、第229頁），然與其於偵查中證稱：伊當時沒有說要將被
    告的不雅照散佈出去等語（偵字卷第25頁反面），已有不符
    ，佐以告訴人前於偵查中證稱：被告往伊臉上打一巴掌，因
    為被告有做指甲，所以刮傷伊的臉，偵字卷第17頁傷勢照片
    是警察幫伊拍的等語（偵字卷第25頁反面至26頁），於原審
    審理中改證稱：當時伊左臉頰遭被告的指甲刮傷，有紅腫發
    炎反應；伊在偵查中提出之偵字卷第15至17頁的傷勢照片都
    是伊自己在廁所拍攝的舊傷，與本件傷害無關等語（原審訴
    字卷第226至227頁），可知告訴人於偵查中提出與本案無關
    之傷勢照片，卻稱係員警為其拍攝之本案受傷照片，以之為
    被告傷害犯行之佐證，顯有誤導檢察官偵查之嫌，告訴人之
    證詞非無瑕疵，且與證人林振強、韋律忠證述之情節不符，
    告訴人指述之真實性，已非無疑。
  ㈣告訴人雖提出天主教永和耕莘醫院（下稱耕莘醫院）診斷證
    明書佐證被告傷害之事實，然該診斷證明書上僅記載告訴人
    於109年7月30日凌晨0時42分曾至醫院驗傷，經診斷出臉部
    挫傷及抓傷、雙上肢多處陳舊抓傷等情（偵字卷第14頁）；
    經原審函詢耕莘醫院臉部挫傷及抓傷是否可能是因遭人打巴
    掌所致，耕莘醫院函覆略以：該傷勢可能原因是外力所致，
    根據病患的說法是遭朋友打臉等情，有耕莘醫院110年3月22
    日耕永醫字第1100002022號函及附件可參（原審訴字卷第10
    3至105頁），實無從據以確認告訴人所受傷勢確係遭被告以
    巴掌打傷，難以佐證告訴人指述之真實性。
  ㈤證人王欣於偵查中證稱：告訴人當天到被告家樓下喊被告欠
    東西不還，告訴人在樓下叫的時候，有一名短髮男生下來，
    再過一陣子有一名男性騎機車過來，之後有一個金髮男生從
    樓上下來，最後被告下樓，此時被告與告訴人有爭執，爭執
    後伊就看到被告揮手打樊光庭的臉部1下等語（偵字卷第26
    頁），依其證述，當時除告訴人外，另有3名男子在場，與
    告訴人、證人韋律忠、林振強證述當時在場男子除告訴人外
    ，僅有證人韋律忠、林振強2名男子之情形已有不同；更與
    告訴人、證人林振強證稱其二人於證人韋律忠、被告下樓前
    ，有一同先至別處聊天之情節相佐，證人王欣於偵查中之證
    詞之真實性，已非無疑，無從據以佐證告訴人指述之真實性
    。
  ㈥證人王欣固於原審審理中證稱略為：當天告訴人要伊陪他一
    起去跟被告拿東西，所以伊陪告訴人一起去到現場，但伊當
    時是在被告住家樓下的靠近景新街巷口，與被告跟告訴人有
    一段距離；伊有看到被告跟告訴人碰面，當時王振強跟韋律
    忠都在現場，被告跟告訴人發生口角爭執，後來就互相人身
    攻擊；伊一直都在巷口處看沒有趨前，後來看到被告伸手打
    告訴人的臉，被告的手往告訴人的頭部揮去，僅有打一下；
    警有到場後跟告訴人說話，但伊還是在巷口看戲，之後才跟
    告訴人一起去醫院驗傷；伊不記得告訴人在前往醫院的途中
    身上有無傷勢，到醫院的時候，就是看到告訴人臉上有傷，
    但不記得是臉上哪個部位有傷；被告打告訴人時，另外兩名
    男生按住告訴人等語（原審訴字卷第236至238頁、第240至2
    41頁、第243頁），依證人王欣所述，其自告訴人與被告、
    韋律忠、林振強等人發生糾紛至員警到場的過程中，均站在
    巷口處觀看，始終未現身幫忙告訴人，然告訴人偕同證人王
    欣到場，係希冀雙方發生衝突時，證人王欣能報警以保護告
    訴人，此據告訴人於原審審理中證述明確（原審訴字卷第22
    3頁），衡情證人王欣倘確實在場並看見告訴人遭被告攻擊
    並受到其餘兩名男子控制，即使未上前保護告訴人，亦應立
    刻報警處理或於員警到場後，上前為告訴人說明當時情形以
    維護告訴人之權利，然卻始終未現身，顯與常理相違，況當
    日除告訴人外，無任何人曾經看到證人王欣，且證人王欣證
    述之現場情形，亦與證人韋律忠、林振強證述相佐，實難認
    證人王欣確實在場，並見聞當時案發過程，自無從以證人王
    欣之證述，佐證告訴人指述之真實性。
五、綜上所述，依公訴人所舉之證據，僅能證明被告與告訴人於
    上揭時地有口角爭執，然客觀上尚未達到使通常一般之人均
    不致於有所懷疑，而得確信被告確有傷害告訴人之程度，而
    有合理懷疑之存在，復無其他積極事證足認被告有傷害犯行
    ，依首揭說明，被告犯行尚無從證明，自應諭知無罪之判決
    。原審亦同此認定，而為被告無罪之諭知，核無違法不當。
六、檢察官上訴意旨略以：原審認因未能證明證人王欣確有出現
    在案發現場並目擊事發經過，故證人王欣之證詞不可採信，
    然依王欣手機Google當日定位紀錄顯示，可知王欣於案發時
    確實在現場，足認其證詞並無不可採信之處，佐以告訴人於
    案發後2小時内即於醫院檢傷，其臉部確實有挫傷及抓傷等
    情，亦據告訴人提出其手機Google定位紀錄佐證，足證告訴
    人所提出之傷勢照片，確係案發當日所拍攝，告訴人及證人
    王欣所言屬實，被告確有傷害告訴人之事實甚明，原審判決
    顯有事實認定之錯誤等語。惟查：
　㈠告訴人固提出之手機Google定位紀錄資料2份（本院卷第27至
    29頁）為證，然該定位資料上僅顯示時間及地點，無其他資
    料足資比對確認係截自告訴人及證人王欣之手機定位資料。
    且Google定位紀錄，實為Google地圖時間軸功能，係根據使
    用者之定位記錄，推算使用者可能去過之地點與走過之路線
    ，可由使用者隨時編輯時間軸，亦可刪除時間軸中之定位記
    錄，此由辯護人所提出以手機實測編輯修改Google地圖時間
    軸之截圖1份可證（本院卷第81至83頁）。本件自案發時間
    迄告訴人具狀請求檢察官上訴時，相隔約半年，則告訴人聲
    請上訴狀所檢附告訴人及證人王欣之手機Google定位紀錄截
    圖，既可由使用人隨意編輯刪改，能否忠實呈現使用人之真
    實足跡，實有疑義。且觀以證人王欣Google定位紀錄（本院
    卷第27頁），僅顯示時間，卻無日期可確認係案發當日之定
    位紀錄，又定位紀錄雖顯示於下午10時29分至12時6分，位
    置在新北市○○區○○街00號，而與案發地點相近，然於上午12
    時7分至12時15分，卻係位於新北市○○區○○路00號B1之FIB G
    ym健身俱樂部，此與證人王欣於原審中證稱案發後即陪同告
    訴人前往醫院就診等語（原審訴字卷第239頁），顯不相符
    ，更無從以此定位紀錄，證明證人王欣於案發時確實在場，
    而佐證其證述之真實性。
　㈡再者，被告並未毆打告訴人臉頰等情，已據證人林振強、韋
    律忠於原審審理中證述明確，告訴人之指述非無瑕疵，無從
    據以為被告不利之認定，此據本院認定並說明理由如前。依
    告訴人提出之手機定位紀錄（本院卷第29頁），雖顯示於12
    時24分至1時40分許，告訴人係位於永和耕莘醫院急診室，
    並有拍攝臉部受傷照片4張，亦僅能證明告訴人於耕莘醫院
    急診時臉上受有傷勢，然本件案發時間為109年7月29日23時
    許，距離告訴人前往耕莘醫院急診治療，有相當時間差距，
    尚無從直接證明本案診斷證明書及手機定位紀錄照片中所呈
    現之傷勢，確係於案發當時遭被告毆打巴掌所造成，尚無從
    據為被告不利之認定。
　㈢綜上所述，檢察官執前詞，提起上訴，難認有理由，應予駁
    回。
據上論斷，應依刑事訴訟法第368條，判決如主文。
本案經檢察官邱舒婕提起公訴，檢察官彭聖斐提起上訴，檢察官
蔡孟利到庭執行職務。
中　　華　　民　　國　　111 　年　　10　　月　　13　　日
                  刑事第九庭    審判長法　官  潘翠雪
                                      法　官  陳筱珮
                                      法　官  俞秀美
以上正本證明與原本無異。
檢察官如不服本判決，應於收受送達後20日內向本院提出上訴書
狀，惟須受刑事妥速審判法第9條限制。其未敘述上訴之理由者
，並得於提起上訴後20日內向本院補提理由書(均須按他造當事
人之人數附繕本)「切勿逕送上級法院」。
刑事妥速審判法第9條：
除前條情形外，第二審法院維持第一審所為無罪判決，提起上訴
之理由，以下列事項為限：
一、判決所適用之法令牴觸憲法。
二、判決違背司法院解釋。
三、判決違背判例。
刑事訴訟法第 377 條至第 379 條、第 393 條第 1 款之規定，
於前項案件之審理，不適用之。
                                      書記官  謝崴瀚
中　　華　　民　　國　　111 　年　　10　　月　　14　　日